【裁判字號】    88,訴,501
【裁判日期】    890211
【裁判案由】    損害賠償
【裁判全文】
臺灣新竹地方法院民事判決  八十八度訴字第五○一號
    原      告  丙○○
                丁○
    被      告  乙○○
    訴訟代理人  甲○○
右當事人間請求損害賠償事件，本院判決如左：
    主    文
被告應給付原告丙○○新台幣柒拾陸萬陸仟肆佰拾元及自民國八十八年四月十日起
至清償日止，按年息百分之五計算之利息。
被告應給付原告丁○新台幣捌仟伍佰元，及自八十八年九月十日起至清償日止，按年
息百分之五計算之利息。
原告丙○○其餘之訴駁回。
訴訟費用由被告負擔百分之四十三，餘由原告丙○○負擔。
本判決第一、二項於原告丙○○、原告丁○各以新台幣貳拾陸萬元、貳仟捌佰元為被
告供擔保後，得假執行，但被告如於假執行程序實施前，各以新台幣柒拾陸萬陸仟肆
佰拾元、捌仟伍佰元為原告丙○○、原告丁○預供擔保，得免為假執行。
原告丙○○其餘假執行之聲請駁回。
    事    實
甲、原告方面：
    聲明及陳述：如附件一、二所示。
乙、被告方面：
    聲明及陳述：如附件三所示。
丙、本院依職權調閱本院八十八年度交易字第七號過失傷害刑事案卷，及函詢南門綜
    合醫院原告丙○○腿部受傷之傷勢須多久之休養始可恢復正常行走工作程度，又
    其膝部活動角度不完全可否治癒，如無法治癒其下肢運動機能減損程度如何。
    理    由
甲、程序方面：
    原告於起訴狀繕本送達後追加丁○為原告，請求被告給付丁○所有之機車之修理
    費八千五百元，及自起訴狀繕本送達之翌日起至清償日止之法定遲延利息，被告
    表示同意，其訴之追加應予准許（原告以自已之名義請求機車修理費部分業經撤
    回）。
乙、得心證之理由：
一、本件原告起訴主張：被告乙○○於民國（下同）八十七年十一月十一日凌晨三時
    五十分許，酒後駕駛車號Ｒ四—六一一三號自用小客車，行經新竹市○○街與文
    昌街交岔口時，應注意倒車時應顯示倒車燈光或手勢後，謹慎緩慢後倒，並應注
    意其他車輛及行人，竟疏未注意，逕行倒車，適原告丙○○騎乘原告丁○所有之
    ＡＶＱ七九一號機車停於被告所駕駛之汽車後方，遭被告撞倒，致原告丙○○受
    有左側脛骨丘骨折、右下肢一度至二度燙傷約五公分×三公分、右大腿挫傷之傷
    害，所騎乘之機車亦遭撞毀，支出修理費用八千五百元。被告因過失侵害原告二
    人之權利，爰依侵權行為之法律關係，請求被告告賠償原告丙○○醫藥費、交通
    費、看護費、購買拐杖及助步器費用、受傷期間不能工作之薪資損失、慰撫金共
    一百七十六萬九千六百三十元，賠償丁○機車修理費八千五百元，及法定遲延利
    息。被告對於倒車時不慎撞到原告丙○○，造成原告丙○○受傷及原告丁○之機
    車毀損等情不爭執，惟抗辯拆除石膏後之交通費原告應提出單據，原告雖骨折，
    惟並未開刀，能自已打理生活，無雇請看護之必要，否認原告提出之聘僱證明書
    之真正，亦不願支付原告丙○○精神上慰撫金一百二十萬元，原告丁○任職於南
    門綜合醫院（以下稱南門醫院），故該醫院之函文所載原告丙○○之腳傷至今未
    痊癒等情，可能有偏頗，請求由雙方會同至台北公立醫院檢查等語置辯。
三、原告主張本件車禍係被告於前揭時、地，因倒車時未注意致撞及後方由原告丙○
    ○騎乘之丁○所有之機車，原告丙○○受有左側脛骨丘骨折、右下肢一度至二度
    燙傷約五公分×三公分、右大腿挫傷之傷害，所騎乘之機車亦遭撞毀等情，為被
    告所不爭執，並有原告提出之診斷證明書三份、行車執照一份、機車修理費用估
    價單一份在卷可稽，堪信為真。
四、按汽車倒車時，應顯示倒車燈光或手勢後，謹慎緩慢後倒，並應注其他車輛及行
    人，道路交通安全規則第一百十條第二款定有明文，被告在過失傷害案件警訊中
    亦供稱倒車時，沒有看後視鏡，也沒有注意後方有無人車，在本院刑事庭調查時
    亦供稱當時有回頭看，但沒有看後視鏡，而原告在偵查及審判中亦指稱當時被告
    所駕駛之汽車突然倒車，速度很快，業經本院調閱本院八十八年度交易字第七號
    過失傷害刑事案卷查明無誤，本件車禍之發生顯係被告未注意所駕駛汽車後方之
    車輛，逕行倒車所致，且車禍發生時之情形，並無不能注意之情事，竟疏於注意
    後方之其他車輛，逕行倒車，致碰撞原告所騎乘之機車，有違前開規定，被告對
    本件車禍之發生自有過失，本件事故經送請臺灣省竹苗區車輛行車事故鑑定委員
    會鑑定結果，亦認被告酒醉駕駛自小客車在車道上倒車不當為事主因，有該會八
    十八年三月十五日竹鑑字第八八一三四號鑑定意見書附於刑事卷可稽，被告之過
    失傷害犯行，亦經判處有罪確定，其過失與原告之損害間，有相當之因果關係，
    被告自應負侵權行為損害賠償之責任。
五、按因故意或過失不法侵害他人之權利者，負損害賠償責任。又不法侵害他人之身
    體或健康者，對於被害人因此喪失或減少勞動能力或增加生活上之需要時，應負
    損害賠償責任，又不法侵害他人之身體、健康、名譽、自由者被害人雖非財產上
    之損害，亦得請求賠償相當之金額，又不法毀損他人之物者，應向被害人賠償其
    物因毀損減少之價額，民法第一百八十四條第一項前段、第一百九十三條第一項
    、第一百九十五條第一項、第一百九十六條分別定有明文。原告丙○○請求被告
    賠償醫藥費、交通費、看護費、購買拐杖及助步器費用（以上為增加生活需要）
    受傷期間薪資損失（減少勞動能力）、慰撫金，原告丁○請求賠償車輛修理費，
    並無不合，玆就原告請求之各項損害及金額是否允當，爰分別審核論述如后：
    （一）原告丙○○部分：
      (1)醫療費用及交通費用部分：原告主張骨折受傷期間醫藥費用自負額（含特殊
        材料費在內）為四千八百三十元，石膏拆除前醫療費用（含掛號費及門診交
        通費）共一千三百元，石膏拆除後復健醫療費（掛號費）一千六百元，及購
        買拐杖、助步器共一千九百元，業據提出住院健保費用證明單、門診健保費
        用證明單各一張、醫療費用收據二張、醫療器材收據一張為證，並為被告所
        不爭執，被告亦自稱願負擔該費用，該部分之請求即屬正當，另原告請求石
        膏拆除後往返南門綜合醫院復健四個月，每日支出計程車費一百六十元，每
        周五日，共四個月，計支出交通費用一萬二千八百元（160元×5天×4周×
        四個月＝12800元），被告拒絕給付，並請求原告提出相關單據，惟查，原
        告丙○○住院期間為八十七年十一月十一日至十一月二十八日，大約於八十
        七年十一月十八日作石膏固定治療，八十八年一月一日拆除石膏，拆除後共
        回院門診十八次，開十六張復健單，可治療九十六次等情，有原告提出南門
        醫院八十九年一月三日出具之診斷證明書在卷可稽，足見原告主張拆除石膏
        後確須復健長達四個月（約至八十八年四月），又經本院函詢南門醫院原告
        之復原情形，經該院八十八年十月八日覆函所載：原告之膝部受傷仍存後遺
        症，活動範圍只有約一百一十度（正常約一百三十五度），且骨頭縮短一公
        分，且活動角度經復健仍無法完全恢復，已幾乎無完全恢復之可能，但仍能
        行走，惟無法長時間行走，且有創傷性關節炎等語，有該函文在卷可按。該
        函文係原告復健治療結束後約五個月作成，其時原告仍存有活動障礙，足認
        原告在進行復健期間腿部之行動能力應更為薄弱，自有搭乘計程車之必要，
        又原告由林森路住處至南門醫院之各次計程車資雖現實未提出單據，惟原告
        業已提出八十九年一月三日乘坐同等距離之計程車車資為一百元之收據一份
        ，本院認原告請求每趟車資以八十元計算，應為可採，據此計算原告請求復
        健治療期間之交通費為一萬二千八百元應為正當。
        以上合計為二萬二千四百三十元。
      (2)看護費部分：原告請求住院期間十八日，及出院後復健治療期間四個月，因
        行動不便雇用看護，住院期間為二十四小時看護，每日看護費二千四百元，
        出院後為白天看護，每日一千二百元，共支出十八萬七千二百元，被告則以
        原告並未開刀，能自行打理生活，無雇請看護必要云云置辯，本院審酌原告
        八十七年十一月十一日住院日起至八十八年一月一日拆除腿部石膏止，自屬
        行動不便，有雇請看護之必要，至於石膏拆除後則無雇請護之必要，則自八
        十七年十一月十一日起至八十八年一月一日止，共計五十二日，原告請求住
        院期間每日二千四百元，出院後每日一千二百元之看護費，應屬合理，依此
        計算共支出看護費八萬四千元（24000*18+12000*34= 84000元）。
      (3)薪資損失部分：原告主張其原為台大醫院急診室副主任，退休後受聘為天慶
        醫療儀器股份有限公司之常年顧問，受聘期間自八十七年十二月一日至八十
        八年十二月三十一日止，車馬費每月二萬五千元，另受聘為遠東醫事Ｘ光檢
        驗院放射部顧問一職，受聘期間自八十七年十一月十五日至八十八年十一月
        十四日止，車馬費為每月六萬元，原告因車禍受傷無法工作，爰請求六個月
        之薪資共三十六萬元，並提出聘任證明二張，並聲請訊問證人朱振興、鄭丕
        承。被告則否認聘任證明之真正。經查原告主張其受聘遠東醫事Ｘ光檢驗院
        放射部主任一職，每月薪資六萬元等情，業據證人鄭丕承到庭結證屬實，依
        證人所述，原告工作內容為一周上班三天，作特殊Ｘ光檢查，須站立之時間
        很多，原告因車禍受傷故未至該院上班等語，堪認原告主張為真，而原告因
        車禍受傷致膝部活動角度受限，且骨頭縮短，無法長時間行走，有上開南門
        醫院八十八年十月八日之函可稽，自造成其無法勝任受聘之工作，而受有薪
        資之損失，原告受傷後六個月約為八十八年五月初，其時尚在復健治療期間
        ，則原告請該段期間內每月六萬元之薪資損失，共三十六萬元，應屬正當。
      (4)慰撫金部分：原告請求因車禍受傷受有肉體上及精神上之痛苦，爰請求慰撫
        金一百二十萬元，被告則辯稱南門醫院之診斷書謂原告腿傷至今未痊癒，有
        失公平，請求另行會同原告至台北公立醫院檢查云云。經查原告之受傷情形
        及治療後狀況，業據原告提出診斷證明書及本院函查明確，被告僅以原告丁
        ○任職於南門醫院為由，認該醫院所出具之函文有失公平，尚無足採，爰審
        酌原告受傷情形，及其傷勢已無完全回復可能，原告現年五十七歲，教育程
        度為大專，原任職台大醫院主管，被告現年二十六歲，職業為鐵工，月薪一
        萬五千元，教育程度為國中等一切情形，認原告請求之精神慰撫金以三十萬
        元為適當，逾此部分之請求則屬過高，不能准許。
      (5)綜上，原告所受之損害合計為七十六萬六千四百三十元。
    （二）原告丁○部分：
      原告丙○○於車禍發生時所騎乘之ＡＶＱ七九一號機車係原告丁○所有，因車
      禍毀損支出修理費八千五百元，業據原告提修理費用估價單一張為證，被告亦
      自稱願賠付該金額，原告請求賠償上開修理費用自屬合法，應予准許。
六、從而，原告基於侵權行為之法律關係，請求被告賠償原告丙○○七十六萬六千四
    百三十元，賠償原告丁○八千五百元，及各自起訴狀繕本送達之翌日起至清償日
    止之法定遲延利息，即屬正當，應予准許，原告丙○○逾此部分之請求，即非有
    據，應予駁回。
七、因本案事證已臻明確，兩造其餘主張陳述及所提之證據，核與判決之結果不生影
    響，毋庸再予審酌，附此敘明。
八、兩造均陳明願供擔保，聲請宣告假執行或免為假執行，經核原告勝訴部份，合於
    法律規定，爰分別酌定相當之擔保金額宣告之；原告敗訴部分，其假執行之聲請
    失所依據，應予駁回。
九、據上論結，本件原告之訴為一部有理由，一部無理由，依民事訴訟法第七十八條
    、第七十九條但書、第三百九十條第二項、第三百九十二條，判決如主文。
中      華      民      國    八十九    年      二      月     十一     日
                                  臺灣新竹地方法院民事第二庭
~B法      官  彭洪英
右為正本係照原本作成。
如對本判決上訴，須於判決送達後二十日內向本院提出上訴狀（須按他造當事人之人
數附繕本）。
~B法院書記官  蘇霞
中      華      民      國    八十九    年      二      月     十五     日


司法院資訊處製作；財團法人民間司法改革基金會備份。
